【裁判字號】    97,易,779
【裁判日期】    970703
【裁判案由】    詐欺
【裁判全文】
臺灣板橋地方法院刑事判決               97年度易字第779號
公  訴  人  臺灣板橋地方法院檢察署檢察官
被      告  甲○○
上列被告因詐欺案件，經檢察官聲請簡易判決處刑（九十七年度
偵字第四十三號）及移送併辦（九十七年度偵字第五九八五號）
，後經本院認為不宜以簡易判決處刑，改依通常程序，並判決如
下：
    主    文
甲○○幫助意圖為自己不法之所有，以詐術使人將本人之物交付
，處有期徒刑肆月，如易科罰金，以新臺幣壹仟元折算壹日。
    犯罪事實
一、甲○○依一般社會生活之通常經驗，能預見提供自己的金融
    機構帳戶供不相識之人使用，足以幫助他人提領獲取詐欺之
    犯罪所得，竟仍於九十六年八月二十日起至八月二十九日間
    之不詳時間，於不詳地點，將其在臺灣郵政股份有限公司板
    橋溪崑郵局（下稱溪崑郵局）所開立之帳號0000000
    0000000號帳戶之存摺、提款卡、密碼，交付予已成
    年之不詳人士使用。該不詳人士復基於為自己不法所有之意
    圖為下述之詐欺行為：(一)於同年八月二十九日，撥打電話予
    乙○○，謊稱為其姊，因急需用錢欲向其借貸，致乙○○陷
    於錯誤，於當日下午一時五十分、同月三十日上午九時三十
    八分、同月三十一日上午十二時七分、同年九月三日上午十
    一時二十七分及下午三時十四分、同年九月四日下午三時四
    十五分，接續匯款新臺幣（下同）五十四萬元至甲○○所有
    之上開帳戶。(二)於九十六年九月四日，撥打電話予丙○○，
    佯稱為其妹呂菊珠，因急需用錢欲向丙○○借款，致丙○○
    陷於錯誤，於同日十六時四十二分許，匯款三萬元至甲○○
    所有之上開帳戶。嗣丙○○以電話聯絡呂菊珠始察覺受騙，
    並報警循線查獲上情。
二、案經臺北縣政府警察局板橋分局報告臺灣板橋地方法院檢察
    署檢察官偵查並聲請簡易判決處刑，及乙○○訴由臺北市政
    府警察局松山分局移送臺灣臺北地方法院檢察署呈請臺灣高
    等法院檢察署檢察長移送臺灣板橋地方法院檢察署檢察官移
    送併辦。
    理    由
一、訊據被告甲○○對於其確有開立帳號一事，固予承認，惟矢
    口否認有何幫助詐欺之情，辯稱其係遺失存摺帳簿云云。查
    本件被告先前有於溪崑郵局開戶一情，有臺灣郵政股份有限
    公司板橋郵局九十六年九月十七日板營字第０九六０二０二
    ０二八號函文及所附資料一份在卷可稽（見臺灣板橋地方法
    院檢察署九十七年度偵字第四十三號卷第二十七頁至第三十
    一頁），此情已足認定。又本件被害人之一乙○○於九十六
    年八月二十九日，接獲冒稱其姊之人之電話，表示因急需用
    錢欲向其借貸，致被害人乙○○陷於錯誤，於當日下午一時
    五十分、同月三十日上午九時三十八分、同月三十一日上午
    十二時七分、同年九月三日上午十一時二十七分及下午三時
    十四分、同年九月四日下午三時四十五分，接續匯款五十四
    萬元至被告甲○○所有之上開帳戶；而另一被害人丙○○於
    九十六年九月四日，接獲電話佯稱為其妹呂菊珠，因急需用
    錢欲向被害人丙○○借款，致被害人丙○○陷於錯誤，於同
    日十六時四十二分許，匯款三萬元至被告所有之上開帳戶等
    情，除分據證人即被害人乙○○及丙○○證述明確外（分見
    臺灣臺北地方法院檢察署九十六年度偵字第二三七八一號卷
    第十二頁、臺灣板橋地方法院檢察署九十七年度偵字第四十
    三號卷第十七頁至第十九頁），並有交易明細表及匯款收據
    等在卷可資佐證（分見前開偵字第二三七八一號卷第二十七
    頁至第三十四頁、前開偵字第四十三號卷第二十三頁），此
    情已足認定。而被告雖辯稱其於九十六年八月二十日辦理語
    音查詢後，就沒有再看到此一郵局帳戶等物云云，然衡情被
    告既於九十六年八月二十日突然就該郵局帳戶辦理語音查詢
    ，其目的應即係要使用該郵局帳戶，惟其竟會從此即未注意
    該郵局帳戶，且該帳戶於九日後之九十六年八月二十九日即
    為前開所述不詳人士使用供作詐欺他人所用，顯見該等郵局
    帳戶資料當係被告交予他人以遂行詐欺犯行，而非其所辯遺
    失，是其所辯並不足採。故本件事證已臻明確，被告犯行堪
    以認定。
二、按刑法上之幫助犯，係對於犯罪與正犯有共同之認識，而以
    幫助之意思，對於正犯資以助力，而未參與實施犯罪之行為
    者而言（最高法院七十五年度台上字第一五○九號、八十八
    年度台上字第一二七○號判決亦同此意旨）。是以，如未參
    與實施犯罪構成要件之行為，且係出於幫助之意思提供助力
    ，即屬幫助犯，而非共同正犯。本件被告基於幫助之犯意，
    提供前述帳戶存摺、印章及提款卡等予他人，並進而遭他人
    使用所提供帳戶存摺、印章及提款卡等，意圖為自己不法之
    所有，施用詐術使被害人陷於錯誤，因而匯款至被告所提供
    之上揭銀行帳戶內，是被告所為係參與詐欺罪構成要件以外
    之行為，且在無證據證明被告係以正犯而非以幫助犯之犯意
    參與犯罪之情形下，應認其所為係幫助犯而非正犯行為。核
    被告所為，係幫助犯刑法第三百三十九條第一項詐欺取財罪
    之既遂犯。被告幫助他人犯上開詐欺之罪，應依刑法第三十
    條第二項之規定，按正犯之刑減輕之。又被告僅有一單一幫
    助行為，是不論被告所幫助之不詳人士持被告之帳戶資料遂
    行多少次之行為，只要該不詳人士已經實行犯罪行為，則被
    告仍僅成立單一之幫助犯，是檢察官移送併辦部分（即被害
    人為乙○○部分），與本件當屬事實上同一案件，自應為本
    院審理效力所及。爰審酌被告所為已影響社會正常交易安全
    ，增加被害人尋求救濟之困難，並使犯罪之追查趨於複雜，
    危害社會情節甚鉅等一切情狀，量處如主文所示之刑，並諭
    知易科罰金之折算標準，以示懲儆。
據上論斷，應依刑事訴訟法第四百五十二條、第二百九十九條第
一項前段，刑法第三百三十九條第一項、第三十條、第四十一條
第一項前段，刑法施行法第一條之一，判決如主文。
本案經檢察官張誌洋到庭執行職務。
中    華    民    國    97    年    7     月    3     日
                  刑事第四庭審判長法  官  許政賢
                                  法  官  廖怡貞
                                  法  官  吳冠霆
上列正本證明與原本無異。
如不服本判決，應於判決送達後十日內敘明上訴理由，向本院提
出上訴狀（應附繕本），上訴於臺灣高等法院。
                                  書記官  黃炎煌
中    華    民    國    97    年    7     月    3     日
附錄法條：
中華民國刑法第339條
（普通詐欺罪）
意圖為自己或第三人不法之所有，以詐術使人將本人或第三人之
物交付者，處5年以下有期徒刑、拘役或科或併科1千元以下罰金
。
以前項方法得財產上不法之利益或使第三人得之者，亦同。
前二項之未遂犯罰之。


司法院資訊處製作；財團法人民間司法改革基金會備份。
